最高法院刑事判決　　　　　　九十四年度台上字第四二六０號
　　上　訴　人　乙○○
　　　　　　　　　　　　號4樓.
　　　　　　　　甲○○
　　　　　　　　　　　　樓在.
　　上 列一 人
　　選任辯護人　蕭介生律師
　　　　　　　　詹益煥律師
上列上訴人等因違反毒品危害防制條例案件，不服台灣高等法院
中華民國九十四年五月十七日第二審判決（九十三年度上重訴字
第三五號，起訴案號：台灣台北地方法院檢察署九十二年度偵字
第二四二二０號），提起上訴，本院判決如下：
    主  文
上訴駁回。
    理  由
本件原判決認定上訴人乙○○、甲○○係朋友關係，彼等與乙○
○熟識綽號「阿元」之馬來西亞籍成年男子，及與綽號「阿元」
者熟識自稱為「DAVID 」之成年男子，均明知海洛因係毒品危害
防制條例第二條第二項第一款所定之第一級毒品，並屬懲治走私
條例「公告管制物品項目及其數額」甲項第四款規定公告管制進
出口之物品，不得非法運輸及私運進口，竟共同基於自馬來西亞
運輸海洛因進口台灣地區之犯意聯絡，先於民國九十二年十月七
日至九日間，由上訴人二人及綽號「阿元」者，在馬來西亞檳城
議定由綽號「阿元」者，負責在馬來西亞提供海洛因及安排檳城
機場接應通關等事宜，上訴人二人則分別負責將海洛因攜運至台
灣地區桃園中正國際機場（下稱中正機場）入關，再將毒品交予
在中正機場外負責接應之「DAVID 」，事成之後上訴人二人可獲
得新台幣（下同）一百八十萬元報酬（乙○○可分得一百三十萬
元、甲○○可分得五十萬元）。謀議既定，乙○○於九十二年十
一月底，接獲綽號「阿元」者之指示後，即與甲○○於同年十二
月二日，自中正機場搭乘中華航空股份有限公司（下稱中華航空
公司）ＣＩ六七三號班機，出境至馬來西亞檳城並住進長榮桂冠
酒店，同日綽號「阿元」者即將海洛因二十塊（每塊均先以透明
之塑膠袋包裝，其外再以金黃色之塑膠包裝紙包裝，每十塊以土
黃色膠帶繞住，捆成一長方體形狀，每個長方體覆蓋一層牛皮紙
後，再覆蓋一層錫箔紙，其外再以米老鼠圖案之禮品包裝紙包裝
。前開二十塊海洛因磚毛重合計八一一七．七七公克，包裝重五
五０．八七公克，驗餘淨重合計七五六六．九０公克、純度七八
．九六％、純質淨重合計五九七四．八二公克）攜至長榮桂冠酒
店交與乙○○，經上訴人二人檢視後，乙○○將該批海洛因置放
在甲○○房內，甲○○則依計畫於同年十二月四日下午三時許，
先將該批海洛因置於其所有之黑色行李箱內獨自攜至馬來西亞檳
城機場，交由受綽號「阿元」者所託馬來西亞籍綽號「曼」之成
年男子，由綽號「曼」者攜帶通過檳城機場海關後，置放在該機
場候機室之吸煙室內，再由甲○○前往拿取，而乙○○於同日下
午四時許至檳城機場與甲○○會合，二人同乘中華航空公司ＣＩ
六七四號班機，於四日晚間九時三十分許飛抵台灣地區中正機場
，而將前開海洛因由馬來西亞檳城私運輸入台灣地區，下飛機後
，乙○○安排不知情自稱係財政部台北關稅局（下稱台北關稅局
）關員綽號「輝哥」者前來接機，並與甲○○同行，惟因法務部
調查局台北市調查處（下稱台北市調處）已從通聯中查知上訴人
二人有攜帶海洛因入關之可能，而會同台北關稅局人員於乙○○
出關時施以嚴檢，綽號「輝哥」者見狀即藉故離開，甲○○則在
行李檢驗台前徘徊，嗣逼不得已至行李檢驗台經台北關稅局人員
嚴檢，在甲○○隨身攜帶之黑色行李箱內查獲前揭海洛因而加以
逮捕，並扣得供包裝海洛因所用之米老鼠圖案之禮品包裝紙二張
、錫箔紙二張、金黃色之塑膠包裝紙包裝二十張、透明塑膠袋二
十個（其餘之牛皮紙、土黃色膠帶則於拆開檢驗過程中經撕毀）
及黑色行李箱一個等情。係以訊據乙○○坦承伊與甲○○同至馬
來西亞檳城並同班機返回，甲○○返回時確有攜帶黑色行李箱等
情是實，雖矢口否認有前揭犯行，辯稱：伊於第一審為能返家見
伊父最後一面，而扭曲事實進而自白犯罪，係希望可以獲得交保
略盡孝道。伊當初是要去走私犀利士（CIALIS）回國，待發現是
海洛因時伊已加以拒絕，是甲○○與綽號「阿元」者私下協定籌
劃，伊不知道黑色行李箱裡面有藏放海洛因云云。訊據甲○○坦
承：伊與乙○○搭乘同班機至馬來西亞檳城，並搭乘同班機返回
台灣地區，而在中正機場於伊所攜帶之黑色行李箱內，遭查扣得
二十塊海洛因磚等情是實，雖亦矢口否認有前揭犯行，辯稱：因
伊將乙○○傳予伊之紙條公布，乙○○為此而挾怨誣陷伊，將責
任全推給伊，伊去馬來西亞檳城係接洽商務，未與乙○○及綽號
「阿元」者在檳城討論運輸海洛因之事，綽號「阿元」者在檳城
長榮桂冠酒店內交與乙○○之物品，乙○○向伊告稱係犀利士，
因回程時乙○○之背包放不下，故託伊將之放在隨身行李箱內帶
入中正機場，伊不知所攜入之物品係海洛因。伊在中華航空公司
飛機上曾購買五條香煙，足見伊不知所攜帶者係海洛因，否則豈
有違反規定購買五條香煙，而容易招致海關檢查之理。又伊於交
保後並未逃匿，於第一審開庭時仍準時前往，致遭第一審羈押，
足見伊並未運輸海洛因，而勇於面對法律云云。惟查於甲○○隨
身攜帶黑色行李箱內查獲外層以米老鼠圖案禮品包裝紙包裝之長
方體物品兩個，經拆開後其內有一層錫箔紙、錫箔紙下有一層牛
皮紙，經拆開牛皮紙後見到以透明之塑膠袋包裝，其外再以金黃
色之塑膠包裝紙包裝，每十塊以黃色膠帶繞住，捆成一長方體形
狀之物品，有查獲時拆驗前開物品內容之照片三十六張、法務部
調查局九十四年四月十四日以調緝參字第０九四００一七四七０
０號函，檢送前開物品包裝情形之近距離照片六幀附卷可稽，且
前開物品經送往法務部調查局檢驗結果，確係第一級毒品海洛因
（毛重八一一七．七七公克、驗餘合計淨重七五六六．九０公克
、空包裝重五五０．八七公克、純度七八．九六％、純質淨重五
九七四．八二公克）無訛，亦有該局九十三年一月二調科壹字第
０二０００六一八九號檢驗通知書一紙在卷可憑。另有包裝海洛
因所用之米老鼠圖案之禮品包裝紙二張、錫箔紙二張、金黃色之
塑膠包裝紙二十張、透明塑膠袋二十個及黑色行李箱一個扣案可
資佐證。又上訴人二人如何以一百八十萬元之代價（乙○○可分
得一百三十萬元、甲○○可分得五十萬元），共同至馬來西亞檳
城將綽號「阿元」者所交付之海洛因磚二十塊，置入甲○○攜帶
之黑色行李箱內，共同私運輸入台灣地區中正機場，準備交給在
外接應自稱「DAVID 」者等情，業據乙○○於第一審審理中就相
關細節供述明確。參酌乙○○於第一審先後多次供承之內容；乙
○○之小電話本上確有「DAVID 」者及電話之記載，有台北市調
處以九十三年十一月三十日肆字第０九三四三四八九九九０號函
，所檢附乙○○之小電話本影本一份附卷可稽；上訴人二人於本
件案發後雖遭禁止接見、通信，惟上訴人二人仍互傳紙條多次，
彼此互通訊息，勾串於開庭時如何為有利及虛偽之陳述，有乙○
○傳予甲○○之紙條四張扣案可證，乙○○亦供承前開字條確係
伊書寫傳予甲○○，以及要求甲○○於開庭時向檢察官說假話，
且細繹前開紙條之內容，其就上訴人二人如何脫罪，及如何由其
中一人承擔等情節，均載述甚詳。堪認乙○○於第一審自白及不
利甲○○證述各情，均係出於自由意志並屬事實。乙○○辯稱：
伊希望能交保返家見伊父最後一面，才扭曲事實進而自白犯罪云
云，係屬事後卸責之詞，不足採信。甲○○共同參與本件犯行等
情，業據乙○○供述明確，況前揭數量甚鉅之海洛因係在甲○○
隨身攜帶之黑色行李箱內查獲。另參酌台北市調處為偵辦本案曾
向台灣台北地方法院檢察署，聲請對甲○○所使用之00000
00000號行動電話為通訊監察，經該署於九十二年十一月十
九日以九十二北檢茂玉聲監字第００一二四二號核發通訊監察書
，而乙○○於九十二年十二月二日凌晨五時五十二分以0000
000000號行動電話與甲○○前開行動電話通話，而其內容
為「余（賢輝）：我現在在路上了。周（佐利）：真的哦，這麼
快。余：你要帶大的皮箱哦。周：要嗎？余：對啊到時候我東…
…衣服再放你那邊啊。」等等內容，上訴人二人承認上情係其二
人間之對話，而證人即台北市調處承辦人王成昇於第一審審理中
證稱：此係上訴人等在十二月二日凌晨五時五十分許，要搭乘中
華航空公司班機出國前之對話等情；甲○○坦承：伊於被查獲前
曾與乙○○三度前往馬來西亞檳城等情，並有上訴人二人之入出
境查詢結果二份在卷可參；甲○○供承：伊將前開物品放進其所
有之黑色行李箱內，而在馬來西亞檳城機場將皮箱交給綽號「曼
」者，通關後再到機場候機室之吸菸室拿回皮箱等情。堪認甲○
○辯稱：伊前往馬來西亞檳城係接洽商務，未與乙○○及綽號「
阿元」者在檳城討論運送海洛因之事，遭查獲之物品係乙○○寄
放，乙○○向伊告稱係犀利士，伊不知攜入之物為海洛因云云，
係屬事後卸責之詞，不足採信。甲○○雖又辯稱：伊於中華航空
公司飛機上曾購買五條香煙，足見伊不知所攜帶者為海洛因，否
則如何敢違反規定再購買五條香煙，而容易招致海關檢查之理。
另伊交保後並未逃匿，於第一審開庭時仍準時前往而遭羈押，亦
足見伊並未運輸海洛因，而勇於面對法律云云。然查甲○○供承
伊所購買之香煙有三條拆開另放袋子，二條放在黑色行李箱內，
而拆開的香煙也是要帶出關的，因為以前伊出關時，如果香煙有
拆開，海關人員就會讓伊通行等情；又甲○○亦自承有一綽號「
輝哥」者，是中正機場海關人員要協助乙○○通關，案發當日伊
與乙○○都有與綽號「輝哥」者打招呼，及伊與綽號「輝哥」者
先走，乙○○走後面，而當時應該是要由綽號「輝哥」者帶伊過
行李檢查哨等語；乙○○亦供承：綽號「輝哥」者的事情，甲○
○之前就已經知道，綽號「輝哥」者確實是中正機場的海關人員
，甲○○在出國之前就已經知道綽號「輝哥」者要來接機，這是
伊告訴甲○○的沒錯等情，堪認確有上訴人等所稱之綽號「輝哥
」者。則甲○○一方面知悉將香煙拆開即能通過海關檢查，另一
方面又恃有綽號「輝哥」者帶伊通過行李檢驗台，故甲○○縱有
購買五條香煙之事實，亦不足以作為其不知所攜帶者係海洛因之
論據。至甲○○於具保後有無逃匿行為，乃係其個人審酌各種因
素所致，尚不得以其具保後未逃匿，即認其並未參與本件犯行。
甲○○上開辯解各語，均不能為其有利之認定。又甲○○聲請向
聯邦商業銀行查明其於九十二年十二月四日之簽帳明細，用以證
明其確有支出一千七百元購買七星香煙五條等情，因此部分事證
已經明確，核無再為調查之必要。乙○○關於攜帶海洛因數量及
報酬部分，雖曾於第一審供稱：「『阿元』說是十塊海洛因磚，
要拿的時候，他告訴我們說順便帶一包犀利士」，「甲○○分五
十萬元，我分四十萬元，報酬應該是九十萬元，不是一八０萬元
」云云。然查上訴人二人在中正機場遭查獲後，係於甲○○隨身
攜帶之黑色行李箱中搜得二十塊海洛因磚，其內並無任何犀利士
禁藥等情，業據王成昇結證綦詳，並有扣押物品清單在卷足稽。
且經第一審質以為何約定運輸十塊海洛因磚，卻在海關查獲二十
塊海洛因磚時，乙○○供稱：「機場那邊朋友本來跟他說，帶甲
○○，認為我們這邊與甲○○說好，就多帶十塊」等語，堪認上
訴人二人等最終決定私運輸入之海洛因磚為二十塊。另依所查獲
之海洛因磚其包裝情形以觀，每塊均先以透明之塑膠袋包裝，其
外再以金黃色之塑膠包裝紙包裝，每十塊以土黃色膠帶繞住，捆
成一長方體形狀，每個長方體覆蓋一層牛皮紙後，再覆蓋一層錫
箔紙，其外再以米老鼠圖案之禮品包裝紙包裝成一長方體，共有
同型包裝之二個長方體，且外觀上該二個物品並無差異，有查獲
時拆驗前開物品之照片三十六張足證，堪認乙○○所稱：「順便
帶一包犀利士」云云，與事實並不相符。又運輸海洛因之數量與
上訴人二人得分受之報酬及所冒之風險有密切關係，衡情上訴人
二人自不可能不知彼等所運輸海洛因之數量，堪認乙○○於第一
審供述：僅運送十塊海洛因磚，順便帶一包犀利士云云，並無足
取。另乙○○於第一審審理中多次明確供承：此次運輸海洛因之
報酬為一百八十萬元，其中甲○○可分得五十萬元。乙○○事後
翻異前詞，改稱：伊等兩人合分九十萬元，伊取得四十萬、甲○
○取得五十萬元之報酬云云，係為掩飾其在本案中居於聯繫主導
之地位，欲將本案之主謀刑責推與甲○○，其所為之上開供述不
足採信。另乙○○雖曾供述：綽號「阿元」者在馬來西亞檳城機
場交付海洛因；在二日下午四、五點時，甲○○帶了這包東西進
伊房間，約過了一個鐘頭，他東西就帶走了，伊不知道之後他跟
綽號「曼」者接觸；甲○○不知道行李箱裡面帶的是海洛因云云
，其與本件調查所得之事證不符，均不足採信。甲○○雖曾供述
：遭查獲之物品係在馬來西亞檳城機場吸菸室撿到，不知其內是
海洛因；乙○○並不知情；伊曾打開來看，是一顆顆橢圓形藍色
藥丸，綽號「阿元」者說是犀利士；乙○○交給伊兩個禮盒紙包
裝的東西，說其內是犀利士，並未向伊告稱其內是海洛因云云，
亦與本件調查所得之事證不符，均不足採信。乙○○聲請將扣案
之海洛因磚及其上之包裝紙等，送請內政部警政署刑事警察局鑑
驗有無其之指紋；甲○○聲請傳喚證人吳旻泰，及調閱馬來西亞
檳城機場錄影帶暨其當日自檳城飛回台灣地區之飛機座次表等。
因乙○○於第一審供稱：當時只有打開行李袋，看到卡通圖案的
包裝後，並沒有拆開來，即由甲○○拿到房間去等情，且甲○○
自承由伊將前開物品放進其所有之黑色行李箱內等語，故乙○○
並無碰觸及前揭海洛因，自無再送鑑驗其上有無乙○○指紋之必
要。又乙○○傳遞予甲○○之紙條四張已經附卷參酌，甲○○聲
請傳喚吳旻泰用以證明乙○○在字條中承認甲○○係冤枉，但因
物品在甲○○處查獲，故要甲○○承擔一切責任乙節，核無再為
傳喚調查之必要。另甲○○聲請調閱馬來西亞檳城機場錄影帶及
其當日自檳城飛回台灣地區之飛機座次表乙節，因本件事證已經
明確，核無再為上開調查之必要。綜上各情，堪認上訴人二人否
認辯解各情，不足採信，分別於理由內詳加指駁及說明。又以上
訴人二人所為係犯毒品危害防制條例第四條第一項之運輸第一級
毒品罪及懲治走私條例第二條第一項之私運管制物品進口罪。上
訴人二人持有第一級毒品海洛因之低度行為，應為運輸之高度行
為所吸收，不另論罪。上訴人二人與綽號「阿元」者及自稱「DA
VID 」之成年男子間，互有犯意聯絡及行為分擔，均為共同正犯
。上訴人二人一行為而同時觸犯上開二罪名係屬想像競合犯，均
依刑法第五十五條之規定從一重之運輸第一級毒品罪論處。至上
訴人二人下飛機後，雖有自稱係台北關稅局關員綽號「輝哥」者
前來接機，並與甲○○同行，惟因接機之原因甚多；又馬來西亞
籍綽號「曼」之成年男子，因其代為攜帶物品通過檳城機場海關
之原因甚多，尚無積極證據足資證明該綽號「輝哥」及「曼」者
確與上訴人二人，就本件犯行互有犯意之聯絡及行為分擔。因而
撤銷第一審不當之判決，適用毒品危害防制條例第四條第一項、
第十八條第一項前段、第十九條第一項，懲治走私條例第二條第
一項，刑法第十一條前段、第二十八條、第五十五條、第三十七
條第一項，改判論上訴人等共同運輸第一級毒品罪，審酌上訴人
二人均明知第一級毒品海洛因具有成癮性，服用後會產生依賴性
、耐藥性，其戒解不易，嚴重妨害國人身心健康，猶為圖一己之
暴利，將前揭鉅量海洛因私運入國內，其所生之損害至深且鉅，
又上訴人二人犯罪後態度不佳，相互推諉並無悔意，經斟酌再三
仍認上訴人二人之惡性重大，並無堪以憫恕之處，本應對之處以
極刑，惟因第一審僅對乙○○判處無期徒刑，檢察官復未對其不
利益提起上訴，爰就主謀之乙○○部分量處無期徒刑，而非主謀
之甲○○若量處死刑，因有輕重失衡之虞，故就甲○○部分亦量
處無期徒刑，並均宣告褫奪公權終身。扣案之前揭海洛因磚二十
塊係查獲之毒品，應依毒品危害防制條例第十八條第一項前段規
定沒收銷燬之；另扣案供包裝毒品用之透明塑膠袋二十個、金黃
色塑膠包裝紙二十張、錫箔紙二張、米老鼠圖案之禮品包裝紙二
張及黑色行李箱一個，具有防止毒品裸露、逸出、防潮之功用，
以及便於攜帶、運輸之用，分別屬共犯綽號「阿元」者及甲○○
所有，且係供運輸毒品所用之物，應依同條例第十九條第一項規
定宣告沒收。至包裝及綑綁前開毒品所用之牛皮紙及黃色膠帶，
已於拆解過程中撕裂滅失，不併予宣告沒收。經核於法並無違誤
。原判決於事實欄認定確有不知情綽號「輝哥」之人，已於理由
欄說明其所依憑之證據及理由，甲○○上訴意旨援引林啟川關於
指認過程之供述，任意指摘原判決認定事實有誤，並非有據。原
判決事實欄記載：上訴人二人與綽號「阿元」之馬來西亞籍成年
男子，及與綽號「阿元」者熟識自稱為「DAVID 」之成年男子等
情，其未認定記載乙○○與該自稱為「DAVID 」之成年男子並不
相識，甲○○上訴意旨援引原判決理由欄關於乙○○之小電話簿
內有「DAVID 」記載之說明等情，任意指摘原判決有事實與理由
矛盾之違法云云，並非有據。原判決已說明甲○○縱有購買五條
香煙之事實，亦不足以作為其不知所攜帶者係海洛因之論據等情
甚詳，則縱聯邦商業銀行已函送甲○○九十二年十二月四日之簽
帳明細，而原判決仍予說明就上情無再為調查之必要云云，而有
瑕疵，然其於判決結果尚不生影響，依刑事訴訟法第三百八十條
規定，尚不得據為適法之第三審上訴理由。按諸原判決認定上訴
人二人出境至馬來西亞，住進長榮桂冠酒店，同日綽號「阿元」
者即將海洛因磚二十塊攜至長榮桂冠酒店交與乙○○，經上訴人
二人檢視後，乙○○即將該批海洛因置放在甲○○房內，甲○○
依計畫於九十二年十二月四日下午三時許，先將該批海洛因置在
其所有之黑色行李箱獨自攜至馬來西亞檳城機場等情，係依憑乙
○○於第一審審理中相關之供述（第一審卷第一宗第十九頁、第
一七二至一七四頁），而上述各情並非本件犯罪構成之要素，縱
認原判決就上開細節之說明未臻詳盡，然其與判決結果並無影響
，即無違法可言。按有利於被告之證據不採納及應於審判期日調
查之證據，係指該證據倘予採納或經調查所能證明者，得以推翻
原審判決所確認之事實，而得據以為不同之認定而言。如非事理
所必然，或係無從調查之證據方法，即欠缺其調查之必要性，縱
未調查，或未於理由特加說明，均與所謂違背法令之情形不相適
合。原判決已說明其認定甲○○確有前揭犯行，且乙○○有利甲
○○供述各情，及甲○○有利乙○○供述各情，均不足採信，其
所依憑之證據及理由甚詳。則縱依甲○○上訴意旨所稱就電話監
聽譯文內容，或證人林啟川證稱：伊印象中甲○○一直說他帶的
是犀利士，不知所帶的是海洛因等情，再為斟酌，並非即能為有
利於甲○○之認定。又縱對甲○○於台北看守所與律師接見談話
之內容，再為斟酌，亦非即能為有利於乙○○之認定。則原判決
就上情所為之論述說明縱未臻詳細而有瑕疵，然其於判決結果不
生影響，依刑事訴訟法第三百八十條規定，尚不得據為適法之第
三審上訴理由。原判決認定不知情綽號「輝哥」者前來接機並與
甲○○同行，其並未認定綽號「輝哥」者曾與乙○○同行，則原
審縱對乙○○聲請調閱中正機場相關錄影帶，用以證明乙○○走
在前面，並沒有遇到綽號「輝哥」者等情，未予調查；原判決認
定經台北關稅局人員嚴檢，在甲○○隨身攜帶之黑色行李箱內查
獲前揭海洛因，已說明其所依憑之證據及理由甚詳，則原審縱未
依乙○○聲請將扣案之海洛因及其上之包裝紙等，送請鑑定其上
是否有甲○○之指紋，然其於判決結果均不生影響，依刑事訴訟
法第三百八十條規定，尚不得據為適法之第三審上訴理由。況原
審於最後審判期日調查證據完畢開始辯論前，審判長問上訴人二
人及其選任辯護人尚有何證據請求調查，上訴人二人及其選任辯
護人均答稱：「沒有」（原審卷第三宗第二二四頁）。而本院為
法律審，上訴人二人在本院又為此爭執，自非依據卷內資料執為
指摘之合法上訴第三審理由。上訴人二人其餘上訴意旨仍執前詞
爭辯，否認犯罪，或就原審採證認事用法之職權行使，或就原判
決理由已明白論斷說明之事項，任意指摘原判決違法，非有理由
，應予駁回。
據上論結，應依刑事訴訟法第三百九十六條第一項，判決如主文
。
中　　華　　民　　國　九十四　年　　八　　月　 十一　 日
                      最高法院刑事第二庭
                          審判長法官  董　明　霈
                                法官  林　茂　雄
                                法官  張　祺　祥
                                法官  池　啟　明
                                法官  洪　佳　濱
      本件正本證明與原本無異
                                      書  記  官
中　　華　　民　　國　九十四　年　　八　　月　 十六　 日
                                                      V
附錄條文：
毒品危害防制條例第四條第一項：製造、運輸、販賣第一級毒品
者，處死刑或無期徒刑；處無期徒刑者，得併科新臺幣一千萬元
以下罰金。
懲治走私條例第二條第一項：私運管制物品進口、出口逾公告數
額者，處七年以下有期徒刑，得併科新臺幣三百萬元以下罰金。
